臺北高等行政法院判決
　　　　　　　　　　　　　　　　　　 96年度簡字第00339號
原　　　告　甲○○
被　　　告　內政部
代　表　人　乙○○部長）住同.
訴訟代理人　丁○○兼送達代收.
　　　　　　戊○○
　　　　　　丙○○
上列當事人間因敬老福利生活津貼事件，原告不服行政院中華民
國95年8 月8 日院臺訴字第0950089472號訴願決定，提起行政訴
訟。本院判決如下：
　　主  文
原告之訴駁回。
訴訟費用由原告負擔。
　　事  實
一、事實概要：
    緣原告於民國（下同）92年2 月12日申請發給敬老福利生活
    津貼（以下稱本津貼），經勞工保險局（以下簡稱勞保局）
    發給92年2 月至94年12月本津貼，惟原告93年度個人綜合所
    得總額合計新臺幣（下同）50萬元以上，勞保局乃於95年3
    月10日保受福字第09566155140 號函以原告未符合請領條件
    ，不予發給95年度本津貼。原告不服，提起訴願遭決定駁回
    ，遂提起本件行政訴訟。
二、兩造聲明：
　　(一)原告聲明求為判決：1.訴願決定及原處分均撤銷。
                        2.被告應做成發給原告95年度敬老福
                          利生活津貼之處分。
                        3.訴訟費用由被告負擔。
　　(二)被告聲明求為判決：1.駁回原告之訴。
                        2.訴訟費用由原告負擔。
三、兩造之爭點：
　　(一)原告主張之理由：
      1.原告之訴願意旨為「建立並維持社會公平與正義」惟被
        告及行政院僅圍繞「敬老福利生活津貼暫行條例第3 條
        第1 項第4 款規定，而未就整個社會全貌來考量，自然
        產生偏差之決定。
      2.敬老福利生活津貼暫行條例第3 條第1 項第4 款規定，
        稅捐稽徵機關核定之最近一年度個人綜合所得總額合計
        新臺幣50萬元以上者，不得請領本津貼。當初係針對王
        永慶先生所定的排富條款，以特殊人物之財富來剝奪一
        般公民之權利，殊不可取，把特例當原則，更不應該。
        若與老農津貼相比，領取老農津貼除年齡因素（比敬老
        津貼寬鬆）之外，尚得須擁有農地的地主，才有資格。
        惟其皆是有產階級的富有之人，領取的津貼比敬老津貼
        多出67% （每人每月5000元），即為敬老津貼的167%（
        新竹縣的老農津貼每人每月9000元，為敬老津貼的300%
        ）。
      3.又敬老福利生活津貼暫行條例之排富條款訂在年收入50
        萬元亦不合理。年收入50萬看似不錯，不須額外津貼，
        但原告須留有一點積蓄，否則一但不能工作，豈能靠30
        00元過活。
      4.勞保局發行的雙月刊〈勞動保障〉NO.2（94年2 月號）
        有篇文章談到「敬老津貼讓老人家老有所養」（P.56）
        告訴大家：「敬老津貼政策是政府照顧老人家的美意，
        對於這些排除條款（按指排富條款）引起的爭議‧‧‧
        並整合各項敬老津貼，達到每位老人家皆有所養的境界
        」可見政府知道此問題卻無心解決。這問題明顯有違憲
        之慮。
      5.如果說惡法亦法，一般法院無法超越法律為判決，基於
        公義優於法典，請法官依法依職權提請大法官釋憲。
　　(二)被告主張之理由：
      1.按年滿65歲，在國內設有戶籍，且於最近3 年內每年居
        住超過183 日之國民，未有稅捐稽徵機關核定之最近一
        年度個人綜合所得總額合計新台幣50萬元以上之情事者
        ，得請領敬老生活福利津貼，每月3 千元，為敬老福利
        生活津貼暫行條例第3 條第1 項第4 款所規定。
      2.所謂稅捐稽徵機關核定之最近一年度個人綜合所得資料
        ，則以申請人申請津貼後勞保局每月審核時，財稅資料
        中心或申請人所能提供之『稅捐稽徵機關核定之最近一
        年度個人綜合所得資料』，以供勞保局據以審核。
      3.是以原告95年度之請領資格仍須依據申請時財稅資料中
        心及原告所能提供稅捐稽徵機關核定之最近一年度個人
        綜合所得資料審核，即93年度之稅捐稽徵機關核定之個
        人綜合所得資料，又原告93年度之個人綜合所得總額超
        過50萬，不符合請領資格，此有財政部財稅資料中心所
        提供勞保局之財稅資料電子媒體檔可稽，亦為原告所不
        否認，其所訴理由屬立法範疇，核非本件訴訟所得審究
        。綜此，勞保局原核定並無不妥。
      4.綜上論述，原告提起本件行政訴訟顯無理由，請依法駁
        回原告之訴。
　　理  由
一、按「年滿65歲，在國內設有戶籍，且於最近3 年內每年居住
    超過183 日之國民，未有下列各款情事者，得請領敬老福利
    生活津貼，每月新台幣3 千元：... 四、稅捐稽徵機關核定
    之最近一年度個人綜合所得總額合計新台幣50萬元以上。..
    . 」敬老福利生活津貼暫行條例第3 條第1 項第4 款定有明
    文。
二、次按所謂稅捐稽徵機關核定之最近一年度個人綜合所得資料
    ，則以申請人申請津貼後勞保局每月審核時，財稅資料中心
    或申請人所能提供之『稅捐稽徵機關核定之最近一年度個人
    綜合所得資料』，以供勞保局據以審核。本件原告95年度之
    請領資格仍須依據申請時財稅資料中心及原告所能提供稅捐
    稽徵機關核定之最近一年度個人綜合所得資料審核，即93年
    度之稅捐稽徵機關核定之個人綜合所得資料；查原告93年度
    之個人綜合所得總額超過50萬，此有財政部財稅資料中心所
    提供勞保局之財稅資料電子媒體檔可稽，亦為原告所不爭執
    ，準此，原告即不符合請領資格至明。又原告本件請求係95
    年度每月3000元之敬老福利津貼，其標的金額計36000 元，
    爰改分簡字案件辦理，併此敘明。
三、原告主張敬老福利生活津貼暫行條例第3 條第1 項第4 款規
    定，當初係針對王永慶先生所定的排富條款，把特例當原則
    ，更不應該。領取老農津貼除年齡因素外，尚得須擁有農地
    的地主，才有資格，皆是有產階級的富有之人，領取的津貼
    比敬老津貼多出67% （每人每月5000元）；勞保局發行的雙
    月刊〈勞動保障〉NO.2（94年2 月號）文章談到「敬老津貼
    讓老人家老有所養」（P.56）告訴大家：「敬老津貼政策是
    政府照顧老人家的美意，對於這些排除條款（按指排富條款
    ）引起的爭議‧‧‧並整合各項敬老津貼，達到每位老人家
    皆有所養的境界」可見政府知道此問題卻無心解決云云；惟
    按此乃立法問題，非被告行政機關依法行政所應解決，且原
    告亦無公法上請求權，得請求被告修法，送請立法院審議，
    亦無因此遽提行政訴訟之餘地，原告此項主張，洵屬誤解。
    至原告訴稱上開規定不合理，明顯有違憲之慮一節，要屬司
    法院大法官憲法解釋之問題，非行政法院所得審理之個案，
    併此敘明。
四、綜合上述，本件原告起訴論旨均不足採，其93年度之個人綜
    合所得總額既超過50萬，則已失其95年度申領敬老福利生活
    津貼之資格，被告否准原告之申請，核無不合，訴願決定予
    以維持，亦無違誤，原告仍執前詞及一己主觀見解，聲請撤
    銷，併請判命被告應做成發給敬老福利生活津貼之處分，均
    無理由，應予駁回。
五、據上論結，本件原告之訴為無理由，爰依行政訴訟法第98條
    第3 項前段，判決如主文。
中　　華　　民　　國　　96　　年　  4　　月 　20   日
                           第六庭法  官　闕　銘　富
上為正本係照原本作成。
本件以訴訟事件所涉及之法律見解具有原則性者為限，始得於本
判決送達後20日內向本院提出上訴狀並表明上訴理由，如已於本
判決宣示後送達前提起上訴者，應於判決送達後20日內補具上訴
理由（均按他造人數附繕本），且經最高行政法院許可後方得上
訴。
中　　華　　民　　國　　96　　年　  4　　月 　20   日
                                 書記官  孫　筱　晴
